【裁判字號】    90,上易,1391
【裁判日期】    900926
【裁判案由】    詐欺
【裁判全文】
臺灣高等法院高雄分院刑事判決                    九十年度上易字第一三九一號
      上  訴  人
      即  被  告  甲○○
右上訴人因詐欺等案件，不服臺灣高雄地方法院九十年度易字第七七六號中華民國九
十年六月二十二日第一審判決（起訴案號：臺灣高雄地方法院檢察署九十年度偵緝字
第七八號），及於原審審判中追加起訴（就被告以提款卡詐領存款部分），提起上訴
，本院判決如左：
      主      文
原判決撤銷。
甲○○意圖為自己不法之所有，以詐術使人將第三人之物交付，累犯，處有期徒刑肆
月，如易科罰金，以參佰元折算壹日；又連續意圖為自己不法之所有，以不正方法由
自動付款設備取得他人之物，累犯，處有期徒刑肆月，如易科罰金，以參佰元折算壹
日；又以詐術取得財產上不法之利益，累犯，科罰金壹仟元，如易服勞役，以參佰元
折算壹日；應執行有期徒刑柒月，罰金壹仟元，有期徒刑如易科罰金及罰金如易服勞
役，均以參佰元折算壹日。
      事      實
一、甲○○曾因侵占及竊盜案件，經台灣板橋地方法院判處有期徒刑十月確定，並於
    民國八十三年十一月十九日執行完畢。詎甲○○仍不知警惕，復意圖為自己不法
    之所有，於八十七年十二月十八日上午十一時許，冒林清榮（實係甲○○之父）
    之名，在高雄市前金區○○○路與文武三街口，以向乙○○問路為由搭訕，甲○
    ○取得乙○○信任後，於同年月十九日邀乙○○同遊屏東墾丁國家公園，並住宿
    於凱撒大飯店，事實上甲○○並無車輛在保養場維修，竟於翌日（二十日）以佯
    稱其所有之車輛損壞進場修理，無車使用甚為不便為由，使乙○○不疑有詐，遂
    以自己名義承租陳秀玉所有之車號Ｅ三—六二九八號自小客車一部，交給甲○○
    使用，二人於租車後返回凱撒飯店時，甲○○竟另行基於意圖為自己不法所有之
    概括犯意，趁乙○○不知之際，於同年月二十二日及二十三日，自乙○○之皮包
    內拿取乙○○所有富邦銀行提款卡一張，明知金融機構之提款卡插入自動提款機
    後，輸入該提款卡之密碼，表示已得到提款卡人之同意得以提款，其並未經提款
    卡人乙○○之同意，竟持之至凱撒大飯店內所附設之自動提款機，以此不正方法
    由自動付款設備連續分別提領新台幣（下同）二千元及一萬八千元各一次，共計
    詐領二萬元，甲○○於提領完金額後，再將該張提款卡放回乙○○之皮包內，使
    乙○○一直被蒙在鼓裡，不知其託同事所匯入之二萬元已被甲○○提領一空。嗣
    於同年月二十四日上午十時許，甲○○意圖為自己不法之利益，再向乙○○偽稱
    將邀其至漢神飯店參加耶誕舞會，並以乙○○頭髮太亂為由，帶乙○○至位於高
    雄市前金區○○○路之姿也美髮店洗髮，甲○○洗髮後將帳單交給乙○○，詐稱
    在該店外面之騎樓地等候，使乙○○因此誤為代繳甲○○之洗髮費用約一百餘元
    ，甲○○因而詐得一百餘元之不法利益，詎乙○○洗完髮步出店門後，甲○○已
    將前述租用之自小客車開走，不知去向，逃逸無蹤。嗣於八十八年一月七日，始
    在高雄市鼓山區中山大學壽山公園附近經警查獲該自小客車，然車已有損壞，乙
    ○○以三萬元與車主陳秀玉達成和解。
二、案經被害人乙○○訴由高雄市政府警察局新興分局報告台灣高雄地方法院檢察署
    檢察官偵查起訴及台灣高雄地方法院檢察署檢察官於原審審理中追加起訴。
      理      由
一、訊據上訴人即被告甲○○矢口否認上開詐欺等犯行，辯稱：我和告訴人乙○○是
    同居的男女朋友關係，我並沒有告訴人指訴的犯罪事實，當時是認識告訴人，約
    第三天的時候一起去墾丁遊玩，而且告訴人的二個小孩也有一同前往，我們是坐
    火車從高雄到屏東，而後在屏東火車站前坐自野雞車前往墾丁遊玩，二萬元是告
    訴人給我的，是他給我提款卡的號碼要我去提領的，一萬八千元是遊玩花費所要
    用的，而二千元則是買告訴人小孩子的東西，二十四日上午十時我有去洗髮，當
    時是因為和告訴人有吵架，所以才會自行離開，並沒有要詐欺告訴人，我在八十
    八年一月間左右結婚，我當時是害怕我太太知道我和其他的女孩子有關係，所以
    才會承認有行竊的行為，不敢承認和告訴人實際的關係等語。惟查：右揭事實，
    業據被告甲○○於偵查及原審審理中坦承不諱，核與告訴人乙○○於警訊、偵查
    及原審審理中指訴之情節相符，復有富邦銀行存摺明細表影本、凱撒大飯店帳單
    、告訴人賠償陳秀玉三萬元損失之證明書及車籍作業系統—查詢認可資料各一紙
    在卷可憑，是被告於偵查中即原審之自白與事實相符，應可採信。被告於本院審
    理時翻異前詞，否認犯罪，顯係事後卸責之詞，不足採信。本件事證明確，被告
    詐欺取財等犯行，均堪認定。
二、核被告所為，就詐騙告訴人租車並使其交付車輛供其使用部分，係犯刑法第三百
    三十九條第一項之詐欺取財罪；就被告偷拿告訴人之提款卡自自動付款機詐領提
    款部分，係犯刑法第三百三十九條之二第一項之利用自動付款設備詐欺罪（此部
    分經公訴人當庭追加起訴），另就詐欺告訴人代繳洗髮費用得利部分，係犯刑法
    第三百三十九條第二項之詐欺得利罪。被告就前述詐欺告訴人代繳洗髮費用部分
    ，被告因此取得該免付洗髮費用之不法利益，應係犯刑法第三百三十九條第二項
    之詐欺得利罪，公訴人認被告所為係犯刑法第三百三十九條第一項之詐欺取財罪
    ，且與被告詐騙告訴人租車並使其交付之觸犯刑法第三百三十九條第一項之犯行
    部分有連續犯關係，為裁判上一罪，尚有未洽，惟其基本事實同一，本院自得變
    更起訴法條後加以審理。被告先後於八十七年十二月二十二日及二十三日以告訴
    人之提款卡自自動付款機詐領共計二萬元之二次犯行，時間緊接，所用方法相同
    ，觸犯構成要件相同之罪名，顯係基於概括犯意反覆為之，應依連續犯規定，論
    以一罪，並依法加重其刑。被告所犯前述刑法第三百三十九條第一項之詐欺取財
    罪、同條第二項之詐欺得利罪及第三百三十九條之二第一項之利用自動付款設備
    詐欺罪三罪間，犯意各別，罪名互異，應予分論併罰。查被告曾因侵占及竊盜案
    件，經台灣板橋地方法院判處有期徒刑十月確定，並於八十三年十一月十九日執
    行完畢，有台灣高等法院被告全國前案紀錄表一紙在卷可查，被告前受有期徒刑
    之執行完畢後五年以內再犯有期徒刑以上之上開三罪，均為累犯，均應依法加重
    其刑。
三、原審以被告罪證明確，因予論罪科刑，固非無見；惟查：（一）被告向告訴人佯
    稱其自小客車損壞，要求告訴人以自己名義租車供其使用，被告此行為為何成立
    詐欺取財罪，原審並未於事實欄詳細加以記載該罪之構成要件，尚有未洽。（二
    ）被告拿取告訴人之提款卡由自動付款設備取得他人之物，成立刑法第三百三十
    九條之二第一項之利用自動付款設備詐欺罪，原審亦未於事實欄記載該罪之構成
    要件，亦有未洽。（三）原審既認定被告之洗髮費用交由告訴人支付，應成立刑
    法第三百三十九條第二項之詐欺得利罪，然原審又於事實欄記載被告意圖為自己
    不法之所有，顯有事實與理由矛盾之違法，且被告該部分詐欺得利僅一百餘元之
    不法利益，原審竟量處有期徒刑三月，量刑亦嫌過重，均有未洽。被告上訴意旨
    ，否認犯罪，指摘原判決不當，雖無理由，然原判決既有上開可議之處，自屬無
    可維持，應由本院將原判決予以撤銷改判。爰審酌被告冒用自己父親姓名以向告
    訴人詐財，顯係有計畫之犯行，且於短短數日內，即犯下前述詐欺取財等三項罪
    名，造成告訴人之損害非輕，惟念及被告犯後坦承犯行，及告訴人所受損害，迄
    今未與告訴人和解等一切情狀，分別量處如主文第二項所示之刑，並分別諭知有
    期徒刑如易科罰金及罰金如易服勞役之折算標準及定有期徒刑部分應執行刑。末
    按行為後法律有變更者，適用裁判時之法律，刑法第二條第一項前段定有明文，
    又易服勞役及期間、數罪併罰之定執行刑、緩刑及易以訓誡易科罰金各事項，均
    依新法，有最高法院二十四年七月總會決議（二）可資參照。按刑法第四十一條
    已於中華民國九十年一月十日經總統公布，於同年月十二日生效施行，該條規定
    ：「犯最重本刑為五年以下有期徒刑之刑之罪，而受六個月以下有期徒刑或拘役
    之宣告，因身體、教育、職業、家庭之關係或其他正當事由，執行顯有困難者，
    得以一元以上三元以下折算一日，易科罰金。但確因不執行所宣告之刑，難收矯
    正之效，或難以維持法秩序者，不在此限。」「併合處罰之數罪，均有前項情形
    ，其應執行之刑逾六月者，亦同」。被告所犯之詐欺罪，係五年以下有期徒刑之
    罪，且科處有期徒刑四月，被告犯罪時間雖在上開條文修正生效前，然依刑法第
    二條第一項前段規定，行為後法律有變更者，原則上適用裁判時之法律，且經新
    舊法比較結果，新修正之條文對於易科罰金之條件有利於行為人，因此依刑法第
    二條第一項前段規定，被告所宣告之刑，應依新修正之刑法第四十一條第一項前
    段規定，諭知如易科罰金之標準。
據上論斷，應依刑事訴訟法第三百六十九條第一項前段、第三百六十四條、第二百九
十九條第一項前段、第三百條，刑法第二條第一項前段、第五十六條、第三百三十九
條第一項、第二項、第三百三十九條之二第一項、第四十七條、第四十一條第一項、
第四十二條第二項、第五十一條第五款，罰金罰鍰提高標準條例第一條前段、第二條
，判決如主文。
本案經檢察官陳國全到庭執行職務。
中    華    民    國      九十      年       九       月     二十六   日
                              臺灣高等法院高雄分院刑事第七庭
              審判長法官  王光照
                                        法官  黃仁松
                                        法官  黃壽燕
右正本證明與原本無異。
不得上訴。
                                      書記官  蘇恒仁
中    華    民    國      九十      年       九       月    二十八    日
附錄本判決論罪科刑法條：
刑法第三百三十九條第一項、第二項
  意圖為自己或第三人不法之所有，以詐術使人將本人或第三人之物交付者，處五年
  以下有期徒刑、拘役或科或併科一千元以下罰金。
  以前項方法得財產上不法之利益或使第三人得之者，亦同。
刑法第三百三十九條之二第一項
  意圖為自己或第三人不法之所有，以不正方法由自動付款設備取得他人之物者，處
  三年以下有期徒刑、拘役或一萬元以下罰金。
                                                                   Ｊ


司法院資訊處製作；財團法人民間司法改革基金會備份。
